【裁判字號】    97,訴,607
【裁判日期】    970509
【裁判案由】    損害賠償
【裁判全文】
臺灣臺中地方法院民事判決  97年度訴字第607號
原      告  甲○○
被      告  乙○○
                        樓之1.
訴訟代理人  常照倫律師
複代理人    莊惠祺律師
上當事人間請求損害賠償事件，本院於民國97年4月25日言詞辯
論終結，判決如下：
    主    文
原告之訴及其假執行之聲請均駁回。
訴訟費用由原告負擔。
    事實及理由
甲、原告起訴主張：
一、緣被告於民國 (下同)96 年10月期間對原告之財產採取『蓄
    意』、『重複』、『惡意』之假扣押 (請閱證物附件10，96
    年10月24日臺中法院96年度裁全字第10520號)。
二、經由原告對前述之惡意假扣押提出抗告並經  鈞院裁定抗告
    成立而駁回被告之假扣押聲請 (請閱證物附件9，臺中法院
    96 年ll月8日裁定文)在案。
三、依民事訴訟法第五百三十一條第一項之規定，原告之損害原
    因已因被告遭敗訴判決確定而成為事實，由此原告有權向被
    告提出下列損害賠償。
四、茲就被告應賠償之原因及數額分別敘明如下：
  l.為清楚說明應賠償之原因及數額，特此詳細說明被告對原告
    之惡意假扣押之標的物不動產共計三棟其位置與資料，為方
    便後文引用將以代號甲,乙,丙稱謂之)。
   (甲): 臺中縣龍井鄉○○路新庄仔巷3-13號，本棟係三樓透
         天店面，位於台中縣龍井鄉龍峰國小大門正對面，建
         築使用執照為補習班 (請參閱附件l)。
   (乙)：臺中縣龍井鄉○○路新在仔巷3-12號，本棟係三樓透
         天店面，位於台中縣龍井鄉龍峰國小大門正對面，建
         築使用執照為補習班 (請參閱附件2)。
   (丙)：臺中縣龍井鄉○○路59巷l弄28號，本棟係二樓透天住
         宅 (請參閱附3)。
  2.為清楚說明應賠償之原因及數額，特此說明原告之職業與事
    業如下：
   (A)：原告為負責人之大用企業有限公司 (請閱附件4)，此公
        司設籍於 (甲)台中縣龍井鄉○○路新庄仔巷3-13號，
        公司成立於民國70年4月22日而營業至今，公司以從事
        電子類產品之設計、開發、買賣為主。
   (B)：原告為負責人之多分方程式文理補習班，此補習班設籍
        於 (乙)臺中縣龍井鄉○○路新庄仔巷3-12號 (請閱附
        件5)。
  3.前述之甲、乙、丙三楝不動產本已向遠東商業銀行聯貸新台
    幣 (下同)1,1OO 萬元之房屋貸款，因為此一惡意之假扣押
    事件，銀行緊縮原告之信用，使原告無法寬延償還本金而必
    須於假扣押發生之月份 (96年10月)開始償還本金每月約新
    台幣七萬元至今，原告因財務之緊張而必須以更高之利息從
    其他來源籌此金額給付銀行，並因而導致本人在銀行之信用
    降低，此無形之信用，處理財務之精神、時間上之損失、加
    上實質之高利息損失，被告應賠償原告新台幣三十萬元整之
    賠償金。
  4.原告為負責人之大用企業有限公司因設籍在前述 (甲)棟建
    物內，假扣押行為對身為負責人之原告身心均產生極大之干
    擾，進而影響公司之業務之推展及接單極巨，且由於對公司
    設籍之建築物執行假扣押，公司之對外形象與信用產生絕對
    之損傷，商業機會瞬間變化，傷害造成即無法挽回，此部分
    之損害被告應賠償原告三十萬元整之賠償金。
  5.原告為負責人之多分方程式文理補習班設籍在前述 (乙)棟
    建物內，本欲於96月10月份積極整理準備 (新裝潢與設備已
    經過一年之準備就緒請參閔附件6，7)開業應付96年度下學
    期之學生補習市場需求，由於建築之使用執照為補習班 (
    因可以申請合法之執照)以及面向學校大門 (只有15米之路
    隔)，本補習班之商業前景及可預見之營業收入極佳，如今
    亦由於此件惡意假扣押造成之影響，無論在裝潢設備之虛浪
    投資，資金調度、對外形象、招生進程上，統統深受傷害，
    此無形與有形之一學期營收損失，被告應賠償原告二十萬元
    整之賠償金。
  6.前開原告所有之 (丙)棟二樓透天住宅，因原告財務調度問
    題本欲在96年10月份開始出售，亦於當月即有購屋者前來洽
    談，但卻在即將買賣成交之時，卻發生被告對原告提出之惡
    意假扣押，造成房屋無法成交，售屋機會瞬間破壞，使原告
    之財務調度發生困難，亦因時機問題而喪失以更好之價錢出
    售之機會，此部分之損失被告應賠償原告壹拾萬元整之賠償
    金。
五、由於前述之惡意假扣押由原告提出抗告而勝訴在案，被告心
    有不甘繼而於97年l月8號向  鈞院提出97年度訴字第44號 (
    請參閱附件8)，以前述經抗告而勝訴之不存在之債務關係，
    向本人提出返還借款暨利息之訴，此訴訟開庭日雖然未到，
    更加足以證明被告之惡意覬覦非分之財之意圖，此部分相關
    被告所持之惡意意圖部分，原告已審慎考慮對其另案提出告
    訴中。
六、前述對被告之惡意假扣押提起之抗告因已勝訴在案，其抗告
    之訴訟裁判費壹千元整 (請閱附件12)亦應歸還於原告。
七、原告為前開惡意假扣押之擔保金之利益人，依民事訴訟法第
    五百三十一條第一項之規定，原告既然有權向被告提出損害
    賠償，(臺中法院96年ll月8日之96年度裁全字第10520號)請
      鈞院於本案判決之前勿准其聲請返還其擔保金。
綜上所述，是被告應付給原告九十萬壹千元整之賠償，為此求為
判決如原告訴之聲明。
乙、原告對被告答辯之陳述：
一、依民事訴訟法第五百三十一條第一項之規定，假扣押裁定因
    自始不當而撤銷，或因第529條第四項及第530條第三項之規
    定而撤銷者，債權人應賠償債務人因假扣押或供擔保所受之
    損害。此法條設立之精神即為保護債務人之權利而定，避免
    債務人因錯誤，惡意等假扣押而遭受傷害，債務人在執行假
    扣押時提供之擔保金即係作為此項傷害之保證而設，不論錯
    誤或惡意之假扣押行為已因為債務人之抗告成立經法院確立
    在案，此即為531條所訂之「自始不當而撤銷」而確定成立
    之事實，依531條所訂債權人即應賠償債務人所受之傷害，
    此法條之精神與如今成立之事實已係不爭之事實而無庸置疑
    ，因此原告有權向被告提出損害賠償。若據被告所辯顯然被
    告不願意賠償任何之金額，此已明顯違反531條法條之規定
    。
二、原告於起訴狀所述之各項傷害實係一般人之常情所知，其金
    額亦非無理取鬧，原告所提供之各項佐證資料亦係真實以及
    與扣押之標的物確實相關者。
三、如今被告以原告無法提出相關損失因果之證據欲逃避賠償之
    責任，並要求原告提出相關證據，原告於此亦要求被告提出
    當初被告作此惡意、不實、錯誤之假扣押而圖使原告產生恐
    懼、損失之希冀非分之財之圖所欲求之財物之大小多寡! 被
    告有此之圖實因為提出一個錯誤失當而「明顯」、「故意」
    之假扣押，此已非假扣押之原始保護債權人之精神所在，其
    作此假扣押「必有所圖」，不論所圖為何，債務人之傷害已
    不證即可得，此件之事實原告亦可要求被告提出希冀非分所
    圖之多寡。
四、根據民法第195條 (侵害身體健康名譽或自由之非財產上損
    害賠償)不法侵害他人之身體、健康、名譽、自由、信用、
    隱私、貞操，或不法侵害其他人格法益而情節重大者，被害
    人雖非財產上之損害，亦得請求賠償相當之金額。其名譽被
    侵害者，並得請求回復名譽之適當處分。本條之不法侵害已
    由法院裁定成立，根據195條之精神以及原告先前所提之眾
    多證物，被告必須賠償原告之名譽、信用已無疑義。
五、補習班之經營在於顧客 (即學生與其家長)對經營者之能力
    、信用產生之信心，即所謂教育為良心事業之認知，若顧客
    知道經營者在補習班所在地址與人有財務糾紛而建築遭受假
    扣押 (假扣押必須由法院執行處將執行扣押之封條貼於明顯
    之處)，顧客當然基於恐懼子女受傷害或學業遭受突然停頓
    而與經營當局 (即補習班)解約或不敢簽訂新約，此種招生
    減少或停頓之事實又與被告答辯所提之買賣契約內容有任何
    之關係呢? 契約之新訂定或解約已因為惡意假扣押之執行而
    深受傷害殆無疑義也。
六、現今社會之房屋買賣有很多是委託仲介業者處理，一般屋主
    由於時間、專業等等大都委託仲業者，但一旦房屋有假扣押
    存在則根本沒有任何一家仲介業者會與屋主簽約，這在業界
    非常清楚根本不須查證，原告之龍井鄉○○路59巷l弄28號
    之房屋於當時確有二次機會由本人欲售予前來洽談之顧客，
    後皆因為假扣押突然發生而無法售出，顧客轉而它去，而原
    告又欲與房屋仲介業者簽約繼續售屋亦由於假扣押而無法簽
    約，此皆為顯然易見之損害，原告請求之10萬元損害賠債實
    已為最小之要求，原告在起訴狀內已經說明原告之貸款銀行
    (遠東商銀)因對原告之假扣押產生對原告信用之懷疑而要求
    償還本金，本人需從其他來源調錢償還，而本房屋之售出即
    可調節本人財務之困境，這些連貫產生之傷害其源頭皆為被
    告蓄意提出二次假扣押所致。
七、有關銀行償還本金之事，本人於去年已經對銀行提出申請書
    (請閱附件l與2、3)，但後因假扣押事件，銀行對原告之申
    請無法允准，本人附上貸款帳號之存摺為證，因銀行為民營
    ，對法律事件之牽涉極為小心，加上本人之信用已經降低，
    銀行不願提出因假扣押而拒絕本人之要求之証明文件，原告
    當初與銀行往來接洽之過程亦無電話錄音等，但佐證存摺往
    來之金額已可對照並了解繳付利息與本金之情形甚明。若需
    此等證據則須請求公權力始能查明。
八、本金之寬限償還對原告經營之企業有其當然之利益，但是卻
    因假扣押而必須被抽緊銀根，此種經營上、財務上與信用上
    之傷害 (原告於扣押標的物有經營企業--已經於原始訴狀中
    說明)造成之傷害非常巨大，此亦已經於起訴狀聲明第4項中
    敘明。
九、本人訴狀聲明與請求之各項損失金額實與真正產生之損失不
    可類比，只因原告之財務吃緊無法提出更高之賠償金額之訴
    訟費用，反觀被告動輒使用高額之擔保對原告提出無理、惡
    意之假扣押兩次，第一次亦因為原告之對此等法律之無知而
    無法對超過額度之假扣押提出抗告，經過努力籌集200萬欲
    返還債務，但卻被拒絕，只得使用反擔保取消假扣押在案，
    但被告卻又憑藉財務優勢而希冀非分之圖，除使用二次假扣
    押對原告產生莫名之心理壓力以及財物損失之外，又在明知
    無法以假扣押方式對原告壓迫、榨取之後，竟又提出一個「
    將來未到之訴」 (本人已出過一次庭---97年度訴字第44號)
    ，欲以採取聘用專業律師之能事來作無理、虛空之答辯以及
    玩弄法律之術，一而再、再而三對被告採行惡意之對待，其
    過程實在無理至極!
並聲明：求為判決：
  一、被告應給付原告901,000元及自起訴狀繕本送達翌日起至
      清償日止，按年息5%計算之利息。
  二、訴訟費用由被告負擔。
  三、原告願供擔保，請准予宣告假執行。
丙、被告則辯以：
一、原告請求被告給付901,000元，及自起訴狀繕本送達翌日起
    至清償日止，按年息5%計算之法定遲延利息，無非係以下列
    事證資為論據：
  (一)其為門牌號碼臺中縣龍井鄉○○路新庄仔巷3-13號、台中縣
    龍井鄉○○路新庄仔巷3-12號、臺中縣龍井鄉○○路59巷l
    弄28號等房地之所有權人。被告於96年10月間對其上開財產
    採取惡意、重複之假扣押，經其提出抗告後，  鈞院已撤銷
    被告重複聲請之假扣押裁定，依民事訴訟法第531條第l項規
    定，被告自應賠償其因假扣押所受之損害。
  (二)其因此一惡意假扣押事件所受損害計有：(l)其所有之上開
    房地本已向遠東商業銀行聯貸l,100萬元之房屋貸款，因此
    一惡意假扣押事件，導致銀行緊縮其之信用，迫使其無法寬
    延償還本金，而必須於假扣押發生之月份開始償還本金，其
    因此必須以更高之利息自他處籌措款項償還遠東商業銀行，
    此無形之信用損失及高額利息損失，被告應賠償30萬元。
    (2)由其擔任負責人之大用企業有限公司設籍於前開中沙路
    新庄仔巷3-13號建物內，因此一假扣押事件導致公司形象、
    信用受損，接單不利，被告應賠償30萬元。(3)由其擔任負
    責人之多分方程式文理補習班設籍於前開中沙路新庄仔巷
    3-12號建物內，因此一假扣押事件導致補習班形象受損，招
    生不利，被告應賠償20萬元。(4)前開門牌號碼臺中縣龍井
    鄉○○路59巷l弄28號之房地原本預定於96年10月份出售，
    因此一假扣押事件，導致其喪失成交之機會，被告應賠償10
    萬元。(5)其因被告重複聲請假扣押而提出抗告，支出抗告
    裁判費l千元。
  (三)總計其因被告重複聲請假扣押所造成之損失為901,000元。
    依民事訴訟法第531條第l項規定，其自可請求被告給付
    901,000元，並自起訴狀送達翌日起至清償日止，按年息5%
    計算之利息云云。
二、但查，原告並未舉證證明其確因被告假扣押行為而受有損害
    ，並且該損害與被告實施假扣押行為間具有相當因果關係，
    應認原告之請求為無理由，爰說明如下：
  (一)被告前於95年10月25日向  鈞院聲請以95年度裁全字第
    14066號裁定准予對原告之財產為假扣押，並由  鈞院以95
    年度執全字第5992號事件執行在案，後經原告於96年9月26
    日提供200萬元反擔保，聲請撤銷前開95年度裁全字第14066
    號假扣押裁定，經  鈞院裁定准許在案。嗣被告於96年10月
    23日就同一債權再次聲請假扣押，經  鈞院於同月24日以96
    年度裁全字第l0520號民事裁定准許，惟旋經原告以被告就
    同一債權重複聲請假扣押為由提出抗告，經  鈞院受理後，
    認抗告為有理由，遂撤銷  鈞院於96年10月24日所為假扣押
    裁定，合先敘明。
  (二)按民事訴訟法第531條第l項所定債權人之損害賠償責任，乃
    本於假扣押裁定撤銷之法定事由而生，債務人損害賠償請求
    權之成立，固不以債權人故意或過失為要件，惟債務人所受
    之損害，與債權人在假扣押行為間，須具有因果關係，始得
    請求賠償，最高法院76年度台上字第220號裁判意旨參照。
  (三)又，民法第216條規定，損害賠償，除法律另有規定或契約
    另有訂定外，應以填補債權人所受損害及所失利益為限。依
    通常情形，或依已定之計劃、設備或其他特別情事，可得預
    期之利益，視為所失利益。該條所稱之「所失利益」，固非
    以現實有此具體利益為限，惟該可得預期之利益亦非指僅有
    取得利益之希望或可能為已足，尚須依通常情形，或依已定
    之計劃、設備或其他特別情事，有客觀之確定性始得稱之，
    最高法院93年度台上字第1225號裁判意旨參照。
  (四)經查，原告主張其所有之前開房地本已向遠東商業銀行聯貸
    l,100萬元之房屋貸款，因此一惡意假扣押事件，致其無法
    寬延償還本金，因此必須以更高之利息自他處籌措款項償還
    遠東商業銀行，受有損害云云。但查，原告並未舉證證明其
    因前開房地遭查封，導致必須提前償還本金，自不得認定其
    所稱轉向他處借款之利息差額損失係因被告之假扣押行為所
    致。
  (五)原告主張由其擔任負責人之大用企業有限公司、多分方程式
    文理補習班，分別設籍於前開中沙路新庄仔巷3-13號、3-12
    號建物內，因此一假扣押事件導致公司及補習班形象、信用
    受損，接單及招生不利，造成營收損失云云。但查，買賣或
    補習契約 (按：補習契約其性質上屬有對價關係之雙務契約
    )成立與否與契約之條件 (如價金、標的物等)密切相關，買
    賣雙方意思表示無法合致之因素亦不一而足，縱無被告之假
    扣押行為，原告與第三人間之買賣或補習契約亦可能因其他
    因素而無法成立，非謂若無假扣押，必有契約成立之代價取
    得，假扣押亦非契約不成立之絕對、唯一原因，是原告縱受
    有無法接單、招收學生之損害，該損害亦難遽認與被告之假
    扣押行為間有何相當因果關係，被告自無此項損害賠償請求
    權。
  (六)原告固主張其於96年間有財務之壓力，本欲於96年10 月出
    售前開門牌號碼為臺中縣龍井鄉○○路59巷l弄28號之房地
    ，惟因被告聲請假扣押查封系爭房地，致未能出售云云。但
    查，原告並未證明學園路59巷l弄28號房地有買賣之事實存
    在，故無從認定原告受有因被告之假扣押聲請而致其未能獲
    得原確實可得之價金利益之損害，又原告亦未舉證證明依何
    已定計畫或其他特別情事，其受有可得預期利益之損失，是
    此部分難以遽認原告因被告於96年10月間聲請之96年度裁全
    字第10520號假扣押裁定受有何損害或有何所失利益，故原
    告主張被告假扣押查封其房地，致其喪失以更好之價錢出售
    之機會，請求被告給付其10萬元，為無依據，不應准許。
 (七)另原告請求被告給付撤銷假扣押裁定所支出之裁判費用l千元
   部分，業據  鈞院於96年度裁全字第10520號裁定載明由相對
   人即被告負擔該部分聲請程序費用，此乃敗訴一造依法應負
   擔之訴訟費用，原告自得依此向被告請求其所支出之訴訟費
   用，要與民事訴訟法第531條第l項規定無涉，是原告依該規
   定向被告請求給付訴訟費用，亦無理由。
三、綜前所述，原告依據民事訴訟法第531條第l項規定，請求被
    告給付901,000元，及自起訴狀繕本送達翌日起至清償日止
    ，按年息5%計算之法定遲延利息，為無理由，應併其假執行
    之聲請予以駁回。
答辯聲明：求為判決如主文所示。
丁、法院判斷之理由：
  (一)民事訴訟法第531條第l項前段規定，「假扣押裁定因自始不
    當而撤銷者，債權人應賠償債務人因假扣押或供擔保所受之
    損害。」債務人依本條規定請求損害賠償，所得損害賠償之
    金額，應以因假扣押之執行或其供擔保所受損害為準，並應
    就其受有損害之事實負舉證責任。如債務人未因假扣押之執
    行或供擔保而受損害，自不得依本條規定而為請求。必須執
    行法院以假扣押裁定為執行名義，對於債務人實施強制執行
    ，或債務人為免受假扣押執行而供擔保或提存標的物，始有
    本條規定之適用。如假扣押裁定未經執行，或債務人尚未提
    供擔保，則債務人無受損害之可能，自無許其援用本條規定
    請求損害賠償之餘地。
    經查，被告乙○○於95年10月25日以原告甲○○欠其借款
    200萬元，向本法院聲請假扣押，本院以95年10月26日以95
    年度裁全字第14066號准為假扣押裁定，乙○○於95年11月3
    日提供擔保，並聲請95年度執全字第5992號假扣押裁定執行
    ，甲○○於96年9月26日提供反擔保200萬元而撤銷前開假扣
    押執行，債務人甲○○所提供之反擔保金額200萬元，已足
    以擔保債權人乙○○之借款請求200萬元，但乙○○於96年
    10月23日復以同一債權再聲請96年度裁全字第l0520號假扣
    押裁定，甲○○不服，提起抗告，本院認聲請人乙○○日後
    若取得本案執行名義，可逕對前揭相對人甲○○之反擔保存
    款200萬元聲請強制執行，即可滿足其債權，聲請人乙○○
    於96年10月23日復就同一債權再聲請假扣押，顯已不符合日
    後不能執行或甚難執行之要件，認其假扣押聲請無理由，爰
    將本院96年10月24日所為96年度裁全字第l0520號假扣押裁
    定撤銷，並駁回聲請人乙○○假扣押之聲請，此有假扣押裁
    定，撤銷假扣押裁定足稽。
  (二)是被告乙○○尚未以96年度裁全字第l0520號假扣押裁定為
    執行名義，向本院聲請對原告甲○○財產實施強制執行，或
    原告甲○○為免受假扣押執行而供擔保或提存標的物，則96
    年度裁全字第l0520號假扣押裁定並未執行，原告甲○○亦
    尚未提供擔保，自無受損害可能，原告援用民事訴訟法第
    531條第l項規定，訴請被告賠償其遠東商銀未能寬延償還本
    金期限，致須高利自他處籌錢還款，無形信用損失及高額利
    息損失共30萬元；大用企業有限公司接單不利之損失30萬元
    ；多分方程式文理補習班招生不利之損失20萬元；房地喪失
    成交機會之損失10萬元；抗告費l千元，共計因被告重複聲
    請假扣押所造成之損失為901,000元及其法定利息，揆諸前
    揭法條規定及說明本院96年度裁全字第l0520號假扣押裁定
    尚未執行，原告尚未提供擔保，原告尚無受損害可能，原告
    依民事訴訟法第531條第l項規定，對被告提起損害賠償訴訟
    ，於法不合，不應准許，應連同其假執行聲請，併予駁回。
  (三)本件事證已臻明確，兩造所為其他攻擊、防禦方法，於判決
    結果不生影響，爰不逐一審究。
戊、據上論結，原告之訴為無理由，依民事訴訟法第78條，判決
    如主文。
中    華    民    國    97    年    5     月     9    日
                  民事第二庭    法  官  周靜秀
正本係照原本作成。
如對本判決上訴，須於判決送達後20日內向本院提出上訴狀。
中    華    民    國    97    年    5     月    12    日
                                書記官


司法院資訊處製作；財團法人民間司法改革基金會備份。
